【裁判字號】    98,訴,3545
【裁判日期】    990106
【裁判案由】    毒品危害防制條例
【裁判全文】
臺灣臺中地方法院刑事判決  98年度訴字第3545號
公  訴  人  臺灣臺中地方法院檢察署檢察官
被      告  丙○○
指定辯護人  本院公設辯護人  戊○○
上列被告因違反毒品危害防制條例案件，經檢察官提起公訴(98
年度偵字第18116 號），本院判決如下：
    主    文
丙○○販賣第一級毒品，累犯，處有期徒刑拾伍年貳月；扣案之
行動電話壹支（含門號0000000000號ＳＩＭ卡壹張）
沒收之；未扣案之販賣毒品所得現金新臺幣壹仟元沒收之，如全
部或一部不能沒收時，以其財產抵償之。又販賣第一級毒品，累
犯，處有期徒刑拾伍年貳月；扣案之行動電話壹支（含門號00
00000000號ＳＩＭ卡壹張）沒收之；未扣案之販賣毒品
所得現金新臺幣壹仟元沒收之，如全部或一部不能沒收時，以其
財產抵償之。又販賣第一級毒品未遂，累犯，處有期徒刑柒年捌
月；扣案之第一級毒品海洛因貳包（驗餘淨重分別為零點壹零零
公克、零點壹公克）均沒收銷燬之；扣案之行動電話壹支（
含門號0000000000號ＳＩＭ卡壹張）沒收之。應執行
有期徒刑拾柒年；扣案之第一級毒品海洛因貳包（驗餘淨重分別
為零點壹零零公克、零點壹公克）均沒收銷燬之；扣案之行
動電話壹支（含門號0000000000號ＳＩＭ卡壹張）沒
收之；未扣案之販賣毒品所得現金合計新臺幣貳仟元均沒收，如
全部或一部不能沒收時，以其財產抵償之。
    犯 罪 事 實
一、丙○○前於民國96年間因施用毒品案件，經本院以96年度訴
    字第1832號判處有期徒刑8 月、5 月，並定應執行有期徒刑
    11月確定，入監執行後，於97年6 月26日縮刑期滿執行完畢
    。詎仍不知警惕，明知海洛因為毒品危害防制條例第2 條第
    2 項第1 款所管制具成癮性、危害性重大之第一級毒品，未
    經允許不得持有、轉讓、販賣，竟基於販賣第一級毒品海洛
    因之犯意，以其於98年6 月間，在臺中市○○路之二手市場
    購得之行動電話門號0000000000號易付卡作為販毒之聯絡工
    具，復傳送「各位親朋好友同學們不好意思最近有些事情狀
    況所以電話都不通！現在一切恢復正常以後0000-000**2 的
    這支電話不要再打了，現在目前要找我的請先播打0000-000
    000 如有變更會當面告知！造成各位不便之處請多包涵，所
    以保證現在品質一定比之前向上提升大家一定皆大歡喜！」
    之簡訊內容給甲○○，先後為下列犯行：
（一）於98年7 月19日晚上7 、8 時許，甲○○及丁○○共同出
      資欲向丙○○購買第一級毒品海洛因，並由甲○○以持用
      之行動電話門號0000000000號撥打丙○○所使用之000000
      0000號門號聯繫購毒之事。而後，於同日晚上7 、8 時許
      ，在臺中縣太平市○○路○ 段2 巷21弄口，丙○○即以新
      臺幣（下同）1000元之代價，販賣第一級毒品海洛因1 包
      予丁○○、甲○○，並當場收取1000元現金。
（二）於98年7 月25日下午2 時許，丁○○以公用電話撥打丙○○使用之行動電話門號0000000000號，聯絡購買第一級毒
      品海洛因之事。而後，於同日下午3 時許，在臺中縣太平
      市○○路之全家超商前，丙○○即以1000元之代價，販賣
      第一級毒品海洛因1 包給丁○○，並當場收取丁○○交付
      之1000元現金。
（三）甲○○為戒絕毒癮，乃主動向警方提供上手即丙○○之資
      料，並配合警方追查，故於98年7 月25日下午5 時37分許
      、5 時59分許、6 時4 分許，甲○○依警方指示，以其持
      用之行動電話0000000000號撥打電話給丙○○所使用之行
      動電話門號0000000000號，與丙○○約定購買第一級毒品
      海洛因事宜。而後，於同日下午6 時10分許，丙○○攜帶
      第一級毒品海洛因2 包，依約前來臺中縣太平市○○路○
      段2 巷21弄口，欲販賣給甲○○時，當場為在旁埋伏之員
      警查獲而不遂，警方並扣得丙○○所有並供聯絡前述販毒
      使用之行動電話1 支（含門號0000000000號SIM 卡1 張）
      、前開第一級毒品海洛因2 包（驗餘淨重分別為0.100 公
      克、0.133 公克）及丙○○所有與前揭販毒無關之現金10
      00元。
二、案經臺中市警察局報告臺灣臺中地方法院檢察署檢察官偵查
    起訴。
    理    由
一、按被告以外之人於審判外之陳述，雖不符刑事訴訟法第159
    條之1 至第159 條之4 之規定，而經當事人於審判程序同意
    作為證據，法院審酌該言詞陳述或書面陳述作成時之情況，
    認為適當者，亦得為證據。當事人、代理人或辯護人於法院
    調查證據時，知有第159 條第1 項不得為證據之情形，而未
    於言詞辯論終結前聲明異議者，視為有前項之同意。刑事訴
    訟法第159 條之5 定有明文。查被告丙○○及指定辯護人即
    本院公設辯護人戊○○於本院準備程序時，對於本案偵查卷
    內之人證、書證，均不爭執證據能力，迄至本案言詞辯論終
    結前，對於卷內之人證、書證，亦未聲明異議，有本院準備
    程序筆錄及審判筆錄在卷可考；另經本院審酌卷內各該人員
    陳述時之情狀，均查無被違法取供或非出於自由意志之情形
    〔按被告對於其於98年7 月26日凌晨1 時10分製作之第1 次
    警詢筆錄，雖曾於本院準備程序時供稱：伊原本拒絕夜間訊
    問，但警察帶伊至休息室，用手打伊頭，要伊配合繼續製作
    筆錄，伊才同意繼續製作筆錄等語（本院卷第14頁背面），
    但對於其所陳述之內容則供稱：警方問伊什麼，伊即回答什
    麼，是照伊當時的想法講的等語（本院卷第14頁背面），且
    於本院審理時已不再為其於警詢時曾遭不當訊問之主張（本
    院卷第88頁）；另經檢察官調取被告於98年7 月26日入臺灣
    臺中看守所之健康檢查表及內外傷紀錄表（98年度偵字第18
    116 號偵查卷第64、65頁），亦查無任何被告受有新傷之紀
    錄，又無其他積極證據足認被告於該次警詢時之自白有何出
    於強暴、脅迫、疲勞訊問或其他不正方法取供之情事，且與
    事實相符（詳後述），又能佐證被告就前揭犯罪事實曾於偵
    查中自白，應依毒品危害防制條例第17條第2 項規定減輕其
    刑，本院綜合各情，認被告於警詢時之第1 次警詢筆錄亦得
    為本案之證據〕，相關書證亦查無違法取證或造假虛捏之情
    事，以之作為本案之證據，皆屬適當，依前揭規定，本判決
    以下所引用之卷內人證、書證均得為本案之證據，合先敘明
    。
二、上揭犯罪事實，業據被告於警詢時坦承不諱，復於本院98年
    12月23日審理時為認罪之陳述，又經證人甲○○於警詢、偵
    查中及本院審理時就前開犯罪事實一（一）、（三）及有收
    到被告發送如前所述之簡訊內容等事實，及證人丁○○於警
    詢及偵查中就前開犯罪事實一（一）、（二）之事實，均證
    述綦詳，且就前開犯罪事實一（一）部分互核相符；且證人
    甲○○及丁○○均有施用第一級毒品海洛因一節，則有證人
    甲○○及丁○○之臺灣高等法院被告前案紀錄表、本院98年
    度毒聲746 刑事裁定、本院98年度訴字第3356號宣示判決筆
    錄附卷可稽，依上可知，證人甲○○及丁○○前開證述確有
    所據，堪予採信。又扣案之第一級毒品海洛因2 包，經送請
    行政院衛生署草屯療養院鑑定結果，認均檢出海洛因，驗餘
    淨重分別為0.100 公克、0.133 公克等情，亦有該局草療鑑
    字第0981000151號鑑定書存卷可佐（本院卷第49頁）。此外
    ，尚有毒品案件被告通聯紀錄表、現場翻拍照片、扣案毒品
    照片、行動電話簡訊照片、臺中市警察局刑警大隊偵四隊搜
    索扣押筆錄暨扣押物品目錄表、2009年臺中氣象站逐日雨量
    資料、遠傳行動電話門號0000000000號之申請資料、通聯紀
    錄在卷可證，及扣案之行動電話1 支（含門號0000000000號
    SIM 卡1 張）足以佐憑。再查，我國查緝毒品海洛因之販賣
    ，一向執法甚嚴，對於販賣海洛因者尤科以死刑或無期徒刑
    之重度刑責，又販賣海洛因既係違法行為，當非可公然為之
    ，亦無公定價格，且容易分裝並增減份量，而每次買賣之價
    量，可能隨時依雙方關係深淺、資力、需求量及對行情之認
    知、來源是否充裕、查緝是否嚴謹、購買者被查獲時供述購
    買對象之可能風險之評估等情形，而異其標準，非可一概而
    論；販賣之利得，除被告坦承犯行或價量俱臻明確外，委難
    察得實情，販賣之人從價差或量差中牟利之方式雖異，其意
    圖營利之販賣行為則同一。兼以海洛因量微價高，販賣者率
    有暴利可圖，茍非意圖販賣營利，一般人焉有可能甘冒重度
    刑責而販賣海洛因。而依前述，證人甲○○及丁○○每次合
    資或單獨購買第一級毒品海洛因之價格，均係1000元，依渠
    等購得之數量，核與一般零買少量海洛因之市場上交易價格
    尚屬相當，被告復自承：伊販賣第一級毒品海洛因主要是要
    賺錢，並且購買海洛因毒品自己吸食等語（臺中市警察局中
    市警刑字第0980055867號偵查卷，下稱警卷，第11頁），堪
    認被告為前揭3 次第一級毒品海洛因交易，主觀上均具有營
    利之意圖至明。綜上所陳，足徵被告前開自白，確與事實相
    符，堪予採信。從而，被告確有上開販賣第一級毒品海洛因
    2 次及販賣第一級毒品海洛因未遂1 次之犯行，事證明確，
    洵堪認定。
三、查毒品危害防制條例第4 條、第17條於98年5 月20日修正公
    布，並自公布後第3 日即98年5 月22日發生效力。本案被告
    前揭犯行，均在前開修法施行之後所為，並無新舊法比較問
    題，應適用現行（即修正後）毒品危害防制條例之規定，先
    予明。又按毒品危害防制條例第2 條第2 項第1 款規定，
    海洛因係屬列管之第一級毒品，不得非法持有、販賣。是核
    ：
（一）被告就前揭犯罪事實一（一）、（二）所為，均係犯毒品
      危害防制條例第4 條第1 項之販賣第一級毒品罪。
（二）就前揭犯罪事實一（三）部分，則係犯毒品危害防制條例
      第4 條第6 項、第1 項之販賣第一級毒品未遂罪。蓋被告
      既有販毒之故意，且依約攜帶第一級毒品海洛因前往約定
      地點，欲交付予證人甲○○，即已著手實施販毒之行為；
      惟證人甲○○原無買受第一級毒品海洛因之意思，其虛與
      被告買賣第一級毒品海洛因，意在協助警察辦案，以求人
      贓俱獲，警察亦埋伏在側，伺機逮捕，事實上被告與證人
      甲○○不能真正完成買賣第一級毒品海洛因之行為。因此
      ，被告此部分所為僅能論以毒品危害防制條例第4 條第6
      項、第1 項之販賣第一級毒品未遂罪（最高法院85年度第
      4 次刑事庭會議決議可資參照）。
（三）被告於前揭犯罪事實一（一）、（二）、（三）所示時、
      地持有第一級毒品之低度行為，分別為各該販賣第一級毒
      品之高度行為所吸收，均不另論罪。
（四）被告所犯上開3 罪，犯意各別，行為互殊，應分論併罰。
（五）又被告前於96年間因施用毒品案件，經本院以96年度訴字
      第1832號判處有期徒刑8 月、5 月，並定應執行有期徒刑
      11月確定，入監執行後，於97年6 月26日縮刑期滿執行完
      畢，有臺灣高等法院被告前案紀錄表在卷可按，其受徒刑
      之執行完畢，5 年以內故意再犯本件有期徒刑以上之3 罪
      ，均為累犯，皆依法加重其刑。
（六）被告已著手於犯罪事實一（三）之販賣第一級毒品海洛因
      犯行，但因證人甲○○意在協助警察辦案，並無買受第一
      級毒品海洛因之意思，被告此次販賣第一級毒品海洛因因
      而未果，為未遂犯，應依刑法第25條第2 項規定，減輕其
      刑，並依法先加後減之。
（七）按毒品危害防制條例第17條第2 項規定：「犯第4 條至第
      8 條之罪於偵查及審判中均自白者，減輕其刑。」旨在
      勵犯罪人之悛悔，同時使偵查或審判機關易於發現真實，
      以利毒品查緝，俾收防制毒品危害之效；另鑑於毒品危害
      防制條例第4 條至第8 條所規定犯罪之處罰內容均非輕微
      ，願意勇於面對而不推諉卸責者，當深具決心與勇氣，外
      界對類此有心懺悔遷善者，當給予高度鼓勵。是以法院援
      引適用該條項之規定時，應採取較為寬鬆之標準，方能貫
      徹並發揮增訂該條項之良法美意，同時並可節省司法調查
      之勞費。故不論被告之自白，係出於自動或被動、簡單或
      詳細、一次或多次，並其自白後有無翻異，苟其於偵查及
      審判中均有自白，即應依法減輕其刑（最高法院98年度台
      上字第6928號、臺灣高等法院98年度上訴字第2902號裁判
      可參）。又前開法文所謂「偵查」中，並未明文限縮專指
      檢察官偵查中，而刑事訴訟程序中之「偵查」乃為偵查機
      關，調查人犯，及搜集一切犯罪證據，以決定有無犯罪嫌
      疑，及應否提起公訴之準備程序。偵查之機關有主體偵查
      機關與輔助偵查機關2 種，前者為檢察官，後者為司法警
      察官及司法警察（參褚劍鴻著，刑事訴訟法論上冊，82年
      7 月二次修訂版第三次印刷，第340-341 頁）。可知偵查
      之範圍兼指司法警察官或司法警察實施之偵查程序而言。
      苟被告於司法警察官或司法警察就具體案件開始進行調查
      並對犯罪嫌疑人製作調查筆錄時，曾對被移送之犯罪事實
      加以自白，即應從寬認定其合於「偵查中自白」之要件。
      至於被告於偵查（含警詢）或審判中自白後，嗣後又為否
      認犯罪之辯解，此仍屬被告在刑事訴訟上防禦權之合法行
      使，不能憑此否定其前此所為之自白，而排除上開規定之
      適用（最高法院98年度台上字第7053號裁判可佐）。在本
      案中，被告於警詢時，對於前揭犯罪事實均坦承不諱（參
      警卷第3 、4 、8 、9 、14頁）；之後，於檢察官訊問時
      雖改稱：是幫忙證人甲○○、丁○○拿第一級毒品海洛因
      而已，卷附簡訊並未傳送出去，且內容是指伊換電話，伊
      並未販賣第一級毒品海洛因給證人甲○○、丁○○云云（
      98年度偵字第18116 號偵查卷第10-12 頁），但依前揭說
      明，應認仍符合毒品危害防制條例第17條第2 項規定「於
      偵查自白」之要件。是以被告於本院審理時既亦為認罪之
      陳述，自應依毒品危害防制條例第17條第2 項之規定，減
      輕其刑，且就犯罪事實一（三）所示犯行，應依法遞減之
      。公訴人認被告並不合於毒品危害防制條例第17條第2 項
      之減刑要件，容有未洽。
（八）再按刑法第59條所規定之酌量減輕其刑，係裁判上之減輕
      ，必以犯罪之情狀顯可憫恕，認為科以最低度刑仍嫌過重
      者，始有其適用。如別有法定減輕之事由者，應優先適用
      法定減輕事由減輕其刑後，猶嫌過重時，方得為之（最高
      法院98年度台上字第6342號裁判可資參照）。查本案被告
      所犯上開3 犯行，均合於毒品危害防制條例第17條第2 項
      之減刑要件，且就犯罪事實一（三）所載販賣第一級毒品
      未遂犯行，復應依刑法第25條第2 項規定遞減其刑，經此
      等法定減輕事由減輕其刑後，被告上開所犯2 販賣第一級
      毒品犯行之最輕法定本刑均為15年1 月以上有期徒刑（因
      均為累犯），上開所犯販賣第一級毒品犯行之最輕法定本
      刑則為7 年7 月以上有期徒刑（為累犯），法院已能就被
      告犯罪情節、動機、危害社會程度等，依案情不同而為妥
      適量刑，核與一般販賣第一級毒品案件，在無其他法定減
      輕事由之情形，法定刑一概為無期徒刑或死刑，罪刑有違
      相當或比例原則之情形迥異，本院綜合各情，認本案被告
      於適用前述法定減輕事由減輕其刑後，已無法重情輕之情
      形，亦無顯可憫恕之情狀，故不再依刑法第59條規定遞減
      其刑，併此明。
（九）爰審酌被告有公共危險、施用毒品、詐欺等前科紀錄，有
      前開前科表可按，素行非佳，其明知法令禁止販賣第一級
      毒品，且其本身亦有施用毒品，深知毒品之危害及難以戒
      絕，猶為圖私利，違犯前揭2 次販賣第一級毒品海洛因及
      1 次販賣第一級毒品海洛因未遂犯行，犯罪之動機、目的
      可議，且販賣毒品戕害國人身體健康，並有危害社會安全
      之虞；被告販賣第一級毒品海洛因之對象僅2 人，各次販
      賣之數量、金額均不大，且犯罪事實一（三）所示時、地
      係未遂犯行，其因而獲取之利得非鉅，所生之損害亦非嚴
      重；再考之被告之智識、生活情狀、犯後態度等一切情狀
      ，分別量處如主文所示之刑，並定其應執行刑，以資懲儆
      。
（十）沒收之宣告：
  １、扣案之行動電話1 支（含門號0000000000號SIM 卡1 張）
      係被告所有並供違犯上開3 犯行所用之物，爰依毒品危害
      防制條例第19條第1 項規定，分別在各該罪所宣告刑項下
      ，諭知沒收。至於扣案之另張SIM 卡，被告供稱：是之前
      沒有用留下來的等語（本院卷第87頁背面），且依卷附資
      料，無法證明與前揭犯罪事實有關，又不屬違禁物，核與
      刑法第38條沒收要件不合，爰不宣告沒收。
  ２、被告於犯罪事實一（一）、（二）所示時、地，販賣第一
      級毒品海洛因所收取之價金各1000元，分別係被告所有並
      因各該販賣第一級毒品罪所得之物，業經本院審認如前，
      應依毒品危害防制條例第19條第1 項規定，各於所宣告刑
      項下，分別諭知沒收，如全部或一部不能沒收時，均以其
      財產抵償之。公訴人雖認扣案之現金1000元係被告於犯罪
      事實一（二）因販賣第一級毒品海洛因予證人丁○○，向
      證人丁○○收取之價金，但為被告於本院審理時堅詞否認
      之（參本院卷第14頁、第87頁背面），而遍觀本案全卷，
      又查無積極證據足認扣案之現金1000元確係被告向證人丁○○收取之販賣第一級毒品海洛因價款，尚無從遽認公訴
      人此部分之指訴為真，此扣案現金又非違禁物，核與刑法
      第38條沒收之規定有間，爰不予宣告沒收。
  ３、扣案之第一級毒品海洛因2 包（驗餘淨重0.100 公克、0.
      133 公克，係屬毒品危害防制條例第2 條第2 項第1 款所
      管制之第一級毒品，且係被告於犯罪事實一（三）所載時
      、地所持有，爰依毒品危害防制條例第18條第1 項前段，
      在被告所犯販賣第一級毒品未遂罪所宣告刑項下，諭知沒
      收銷燬。
據上論斷，應依刑事訴訟法第299 條第1 項前段，毒品危害防制
條例第4 條第1 項、第6 項、第17條第2 項、第18條第1 項前段
、第19條第1 項，刑法第11條前段、第25條第2 項、第47條第1
項、第51條第5 款，判決如主文。
本案經檢察官乙○○到庭執行職務
中    華    民    國    99    年    1     月    6     日
              刑事第五庭  審判長法  官  張靜琪
                                法  官  林慶郎
                                法  官  莊嘉蕙
以上正本證明與原本無異
如不服本判決應於收受送達後十日內向本院提出上訴書狀，並應
敘述具體理由；其未敘述上訴理由者，應於上訴期間屆滿後二十
日內向本院補提理由書（均須按他造當事人之人數附繕本）「切
勿逕送上級法院」。
                                書記官  陳怡臻
中    華    民    國    99    年    1     月    6     日
附錄論罪科刑法條
毒品危害防制條例第4條
製造、運輸、販賣第一級毒品者，處死刑或無期徒刑；處無期徒
刑者，得併科新臺幣2 千萬元以下罰金。
製造、運輸、販賣第二級毒品者，處無期徒刑或7 年以上有期徒
刑，得併科新臺幣1 千萬元以下罰金。
製造、運輸、販賣第三級毒品者，處5 年以上有期徒刑，得併科
新臺幣7 百萬元以下罰金。
製造、運輸、販賣第四級毒品者，處3 年以上10年以下有期徒刑
，得併科新臺幣3 百萬元以下罰金。
製造、運輸、販賣專供製造或施用毒品之器具者，處1 年以上7
年以下有期徒刑，得併科新臺幣1 百萬元以下罰金。
前五項之未遂犯罰之。

司法院資訊處製作；財團法人民間司法改革基金會備份。
